最高法院民事判決　　　　　　　　　　　　　　　八十六年度台上字第二八三六號
　　上　訴　人　甲○○
　　被 上訴 人　美塑膠工業股份有限公司
　　法定代理人　陳春波
　　訴訟代理人　陳清進律師
　　　　　　　　盧美如律師
右當事人間請求確認僱傭關係存在等事件，上訴人對於中華民國八十五年十一月十八
日台灣高等法院第二審更審判決（八十五年度勞上更(一)字第一一號），提起上訴，本
院判決如左：
    主  文
上訴駁回。
第三審訴訟費用由上訴人負擔。
    理  由
本件上訴人主張：伊自民國八十年七月二日起受僱於被上訴人公司擔任警衛工作，分
早、中、晚三班，每天輪班八小時，如逢星期日或例假日均以加班計算。惟被上訴人
不依政府當時規定之最低基本工資每月新台幣（下同）一萬二千六百元之比例計付。
故應補發伊該差額二萬四千三百八十七元、特別休假加班費一千七百八十元暨自八十
年七月至八十二年七月止每月津貼二千八百元共七萬元。且被上訴人於八十二年七月
二十三日，違反公司工作規則之規定，以伊一年內積滿二大過為由，非法將伊解雇，
自不生終止契約之效力，兩造間之僱傭關係依然存在。被上訴人從八十二年八月至八
十三年八月止仍應按月以當時基本工資一萬三千三百五十元計給付伊十七萬三千五百
五十元，並自八十三年九月一日起至八十六年七月止按月以當時基本工資一萬四千零
十元計付。又伊遭被上訴人非法解雇，被上訴人當按月支付伊在外膳宿費五千元，並
應自八十二年七月二十三日起至八十六年七月止按月給付。另八十二年年終獎金二萬
七千元、同年員工生日中秋禮金一千元、八十三、八十四年特別休假獎金暨八十三年
度年終獎金共一萬六千一百八十四元、八十四、八十五年度年終獎金一萬九千六百元
及八十四年八月、八十五年九月基本工資各調整為每月一萬四千八百八十元、一萬五
千三百六十元算至八十六年七月止之差額連同八十五年度不休假獎金三千二百六十八
元合計二萬九千四百二十八元等部分款項，伊迄未領得，被上訴人應併為給付等情，
爰本於勞動契約之法律關係，求為確認兩造間之僱傭關係存在，並命被上訴人如數給
付並加計其法定遲延利息之判決（其中八十三、八十四年度獎金一萬六千一百八十四
元、八十四、八十五年度獎金一萬九千六百元、八十四年至八十六年七月基本工資調
整差額暨八十五年度獎金共二萬九千四百二十八元，以及上訴人自復職日至八十六年
七月止每月一萬四千零十元工資及五千元膳宿費部分，係上訴人於原審更審前後始擴
張聲明為請求。第一審就上訴人之聲明僅判命被上訴人給付特別休假加班費六百四十
五元及中夜班津貼八千四百元本息，該九千零四十五元本息部分，未據被上訴人聲明
不服；上訴人請求給付上開工資差額二萬四千三百八十七元本息、八十二年年終獎金
一萬一千三百二十元本息、八十二年生日、中秋禮金一百六十六元本息、中夜班津貼
六萬一千六百元本息及八十三年九月至復職日每月膳宿費五千元部分，原審於更審前
判決上訴人敗訴，因上訴利益額未逾三十萬元，不得上訴於第三審，業據本院前審裁
定駁回上訴人之上訴確定在案。又上訴人請求給付八十二年生日、中秋禮金八百三十
四元部分，亦經本院前審判決被上訴人敗訴確定。另上訴人於第一審請求八十二年七
月二十三日至七月三十一日共九日工資四千零五元部分，已據其於原審更審前減縮撤
回上訴在案）。
被上訴人則以：上訴人於八十年七月間應徵為伊公司警衛時，雙方已約定本薪九千元
、職務加給一千元、責任津貼二千一百元、全勤津貼二千四百元，除合計月薪一萬四
千五百元及領取中夜班點心券外，並無其他加給津貼。伊已依勞動基準法（下稱勞基
法）第二十四條第一、二款規定，核算上訴人延時加班工資補發差額，並於八十二年
七月二十八日交由上訴人具領。上訴人於值勤時間經常睡覺，經伊總經理於八十二年
二月二十日凌晨四時二十五分巡視時發覺予以申誡處分，旋於同年五月八日夜十時二
十分又被發覺值勤時睡覺，同月十七日夜十時四十五分更被發覺值勤時未依規定在警
衛室值勤，至宿舍內，同月十九日凌晨四時五十分復被發見值勤時未依規定穿著，
僅穿著襯褲，嗣經伊於同年六月九日公告懲處上訴人記大過一次以示警惕。但上訴人
不知悔改於同月二十八日凌晨三時許又被發覺於值勤時著拖鞋睡覺，經公司值夜幹部
將其喚醒，飭其換穿工作鞋，上訴人竟以值夜幹部故找麻煩，拒不換鞋，仍將雙腳置
於椅子上，且出言恐嚇，伊乃再於同年七月十二日公告將上訴人記大過一次處分，總
計上訴人於八十二年間已累積懲處大過二次申誡一次，伊始依工作規則第六十條第十
五款規定予以解雇，上訴人請求給付月薪及其他給付，自非有據等語，資為抗辯。
原審斟酌全辯論意旨及調查證據之結果，以：(一)、本件上訴人固主張伊無違反公司工
作規則，有關值勤睡覺及不在警衛室或著襯褲值勤三事均僅應受申誡或記過處分，被
上訴人予以記大過處分顯不適當，另值勤睡覺為值夜主管喚醒而不聽勸導及恐嚇等行
為，純係被上訴人一面之詞，被上訴人對伊再記一大過處分並以伊一年內積滿二大過
為由將伊解雇，自不生解雇之效力云云，惟查上訴人係擔任被上訴人公司警衛工作，
負責公司之門禁管制、外賓接待、夜間廠區安全等工作，與被上訴人一般員工之工作
性質不同。故除須遵守被上訴人員工工作規則外，自應遵守被上訴人另訂之警衛守則
，有被上訴人提出之警衛守則及工作守則可稽，該警衛守則第十六條並規定：「守衛
人員之服務除應遵守人事管理規則之規定外，悉依本守則服勤，如有違反服勤規定者
，依所犯情節輕重論以議處」，而上訴人於八十二年二月二十日凌晨值勤睡覺遭被上
訴人以第七號公告申誡一次，為上訴人所不爭，復有處分公告可按。又上訴人於同年
五月八日二十二時許值勤時將頭靠在椅背睡覺，同月十七日夜不在警衛室值勤離崗
位及於同月十九日值勤時著襯褲，此情亦為上訴人所不否認，且有值夜交接日誌為憑
。雖上訴人值勤時離工作崗位及睡覺，依被上訴人員工工作規則第五十七條第二款
及第五十八條第二款規定，祇應受申誡及記過處分，然其值勤時著襯褲、睡覺及離
工作崗位等行止同時分別違反被上訴人上述警衛守則第五、六、七條之規定。按上訴
人職司門禁警衛，首重人員物資進出管制，而管制之主要方法就是注意全廠唯一出入
口廠區大門，警衛室設在大門口，上訴人於出勤擔任警衛時，閉目睡覺或離警衛室
，已失門禁管制功能，對因事設職之功能已構成嚴重缺失。且上訴人多次發生值勤時
睡覺，離開警衛室及服裝不整等違規情事，屢次犯錯都不知改善，態度傲慢強詞奪理
，被上訴人予以懲處記一大過處分，尚無不當。次查上訴人於八十二年六月二十八日
晨三時值勤時著拖鞋睡覺，為被上訴人值夜幹部張文良發見，飭其換穿適合之工作鞋
，上訴人竟以張某故意找麻煩為由不願換鞋，態度惡劣，並出言恐嚇，經被上訴人以
違反員工工作規則第五十七條第一款、第五十九條第六款之規定記大過一次等情，有
值夜交接日誌及處分公告足據（一審卷七八、七九頁）。上訴人雖否認此一事實，並
以張文良之記載不實而提出偽造文書之告訴，但該事實業經證人林成奇、賴明川於該
刑案偵查中結證該值夜交接日誌之記載屬實，張文良亦經檢察官處分不起訴在案，有
台灣板橋地方法院檢察署八十二年度偵字第一二○六五號不起訴處分書可憑，自堪認
被上訴人之抗辯為可採。是被上訴人以上訴人違反員工工作規則第五十九條第六款「
拒絕聽從主管人員合理指揮監督，經勸導仍不聽從，且態度惡劣」之規定，予以記大
過一次，亦無不當。上訴人於八十二年度既已積滿二次大過及一次申誡，被上訴人乃
依員工工作規則第六十條第十五款之規定予以解雇，核與勞基法第十二條第一項第四
款「勞工違反勞動契約或工作規則情節重大者，雇主得不經預告終止勞動契約」之規
定並無不合。是兩造間之勞動契約應已合法終止，其僱傭關係自不復存在。從而，上
訴人請求確認兩造間之僱傭關係存在及命被上訴人給付自八十二年八月至八十三年八
月止之工資計十七萬三千五百五十元本息，並自八十三年九月一日起至復職日止按月
給付工資一萬四千零十元暨八十二年度年終獎金一萬五千六百八十元本息均非有據，
不應准許。(二)、上訴人主張自八十一年七月至八十二年七月（未經解雇前）尚有特別
休假未休應給付加班費一千七百八十元部分，按勞工在同一雇主繼續工作一年以上三
年未滿者，每年應給予七日之特別休假，勞基法第三十八條第一款定有明文。查上訴
人係自八十年七月二日受僱於被上訴人，至八十一年七月一日始滿一年，而上開特別
休假規定係以每年度為單位，故上訴人應自八十二年度起始有特別休假七日，上訴人
既於八十二年七月即遭解雇，該年度僅工作半年，自僅有特別休假三‧五日，依被上
訴人提出之出勤卡所載，上訴人於八十二年五月十五日及同年六月十六日特別休假二
日，其於八十二年上半年應尚有一‧五日特別休假未休，薪資單記載僅發給照常之工
資，未依勞基法第三十九條之規定加發一倍之工資，則上訴人請求此一‧五日部分工
資計六百四十五元本息應予准許，其餘部分即一千一百三十五元本息則非正當，但該
六百四十五元本息部分業經第一審判決上訴人勝訴在案。因此，上訴人再請求被上訴
人給付該特別休假加班費一千七百八十元，均不應准許。(三)、上訴人請求給付八十二
年七月二十三日至同月三十一日共四千零五元工資部分，上訴人固於第一審起訴時曾
有此聲明，但其上訴原審時即變更聲明改為請求自八十二年八月起至八十三年八月止
之工資（見原審勞上字卷一三二、一五三、一九一頁），足見上訴人就此部分早已於
原審更審前減縮撤回上訴在案，依民事訴訟法第四百五十九條第二項之規定（原判決
誤載為同法第二百六十三條第二項），上訴人對此部分自已喪失其上訴權而不得再行
上訴。又上訴人就其請求給付八十二年七月二十三日起至復職日止每月膳宿費五千元
（原判決誤載至八十六年七月止），以及自八十年七月起至解雇日止中夜班津貼六萬
一千六百元（00000-0000=61600元）等部分，均據原審於更審前判決上訴人敗訴，並
經本院以裁定駁回其上訴確定在案，上訴人就該部分自不得更行上訴。(四)、兩造間之
勞動契約既已於八十二年七月間合法終止，有如前述。則上訴人於原審更審前擴張聲
明請求被上訴人給付八十三年度年終獎金九千八百元、八十三、八十四年特別休假獎
金三千一百十五元、三千二百六十九元共一萬六千一百八十四元，並於原審更審時擴
張聲明請求八十四、八十五年度年終獎金一萬九千六百元，復職日至八十六年七月止
每月一萬四千零一○元薪資及五千元膳宿費（原判決誤載為自八十三年九月起），及
八十四年八月一日起基本工資調整為每月一萬四千八百八十元，八十五年九月一日起
調整為每月一萬五千二百六十元，算至八十六年七月止之工資差額暨八十五年度不休
假獎金三千二百六十八元，計為二萬九千四百二十八元部分，即非正當，不應准許，
為其心證之所由得。因將第一審所為此部分上訴人敗訴之判決，予以維持，及對上訴
人不得更行上訴部分，並為駁回其上訴；復將上訴人上開擴張聲明部分，駁回其追加
之訴。查上訴人請求自復職日起至八十六年七月止按月給付上述膳宿費五千元部分，
原審既依勞基法第十二條第一項第四款之規定認定兩造間僱傭關係已於八十二年七月
二十三日合法終止，則上訴人此部分之請求即非有據。原審因而為上訴人敗訴之判決
，經核於法洵無違背。上訴論旨仍執陳詞，並以原審取捨證據、認定事實之職權行使
及其他與判決基礎無涉之理由，指摘原判決不當，求予廢棄，難謂有理由。
據上論結，本件上訴為無理由，依民事訴訟法第四百八十一條、第四百四十九條第一
項、第七十八條，判決如主文。
中      華      民      國    八十六    年      九      月      十一    日
                              最高法院民事第七庭
                                  審判長法官  朱  錦  娟
                                        法官  蘇  茂  秋
                                        法官  蘇  達  志
                                        法官  顏  南  全
                                        法官  葉  賽  鶯
      右正本證明與原本無異
                                              書  記  官
中      華      民      國    八十六    年      九      月    二十六    日
